臺灣臺北地方法院刑事簡易判決　　　　 100年度簡字第1494號
公　訴　人　臺灣臺北地方法院檢察署檢察官
被　　　告　李姿瑩
上列被告因詐欺案件，經檢察官提起公訴（100 年度偵字第3089
號、100 年度偵字第3255號），因被告自白犯罪，本院認宜以簡
易判決處刑，判決如下：
    主  文
李姿瑩幫助意圖為自己不法之所有，以詐術使人將本人之物交付
，處拘役伍拾日，如易科罰金，以新臺幣壹仟元折算壹日。
    事實及理由
一、李姿瑩明知依一般社會生活之通常經驗，本可預見將帳戶提
    供不相識之人，可能幫助犯罪集團作為不法取得他人款項之
    用；竟不違其本意，而基於幫助詐欺之不確定故意，於民國
    99年12月15日中午12時許，在其位於臺北市松山區○○○路
    ○ 段118 號5 樓之3 住處，將其所有如附表一所示帳戶之提
    款卡（卡上各有註明密碼）經由不知情之神行欣業有限公司
    （下稱神行公司）快遞人員轉寄交與真實姓名、年籍不詳、
    自稱「張明君」之成年男子（下稱「張明君」），而幫助詐
    騙集團為詐欺行為。俟詐騙集團成年成員取得上開3 個帳戶
    之提款卡（含密碼）後，即共同基於意圖不法所有之犯意聯
    絡，以如附表二所示之詐騙手法，向如附表二所示之黃馨儀
    、高崑評、林麗春、張曉玲、陳政瑋、何柏翰、顏笙晃、楊
    敬屏、陳麒雯及劉紹平等10人詐取財物（各次詐騙時地、詐
    騙方式、匯款金額、提領情形均如附表二所示）。嗣經黃馨
    儀等10人訴由臺北市政府警察局松山分局報告臺灣臺北地方
    法院檢察署檢察官偵查後起訴。
二、上開事實，迭經被告李姿瑩於警詢、偵查中及本院準備程序
    時坦承有於上揭時地將其所申辦如附表一所示帳戶之提款卡
    （卡片上各有註明密碼）經由不知情之神行公司快遞人員轉
    寄交與「張明君」之成年男子等情不諱（見100 年度偵字第
    3 089 號偵查卷第5 頁反面、第7 頁反面、第10頁至第13頁
    、第203 頁至第204 頁、本院100 年度易字第840 號卷第58
    頁），並有卷附之神行公司台北站快遞寄件存聯影本1 紙（
    同上偵查卷第17頁）可稽。且前揭取得被告如附表一所示帳
    戶之提款卡（含密碼）之轉手者嗣與其所屬之詐欺取財犯罪
    集團旋即共同基於意圖不法所有之犯意聯絡，以如附表二所
    示之詐騙手法分別致電被害人黃馨儀、高崑評、林麗春、張
    曉玲、陳政瑋、何柏翰、顏笙晃、楊敬屏、陳麒雯及劉紹平
    等10人，使該被害人10人均陷於錯誤，信以為真，各自依指
    示如數匯款至如附表一所示之被告帳戶內，隨即遭提領一空
    ，嗣因前述被害人紛紛發覺受騙而報警處理等情（匯款時地
    、金額、遭提領情形詳如附表二所示），業據上開被害人於
    警詢中指述綦詳（見同上偵查卷第19頁至第20頁、第27頁至
    第29頁、第45頁至第48頁、第57頁正反面、第66頁至第68頁
    、第78頁至第79頁、第88頁至第89頁、第97頁至第98頁、第
    108 頁至第110 頁、第122 頁至第123 頁），並有卷附之臺
    北縣（改制為新北市）政府警察局土城分局金城派出所受理
    各類案件紀錄表、受理刑事案件報案三聯單、臺北縣（改制
    為新北市）政府警察局土城分局清水派出所受理詐騙帳戶通
    報警示簡便格式表、內政部警政署反詐騙諮詢專線紀錄表、
    被害人黃馨儀所有之帳戶存摺存提紀錄、嘉義縣警察局民雄
    分局豐收派出所受理各類案件紀錄表、受理刑事案件報案三
    聯單、內政部警政署反詐騙諮詢專線紀錄表、金融機構聯防
    機制通報單、被害報告書、被害人高崑評所有之郵局存摺影
    本及存提紀錄、受理詐騙案件偵查作為、受理詐騙帳戶通報
    警示簡便格式表、臺北縣（改制為新北市）政府警察局海山
    分局新海派出所受理各類案件紀錄表、受理詐騙帳戶通報警
    示簡便格式表、內政部警政署反詐騙諮詢專線紀錄表、被害
    人林麗春之郵政自動櫃員機交易明細表、陳報單、內政部警
    政署反詐騙諮詢專線紀錄表、臺北縣（改制為新北市）政府
    警察局三重分局長泰派出所受理各類案件紀錄表、刑事案件
    報案三聯單、受理詐騙帳戶通報警示簡便格式表、被害人張
    曉玲之中國信託銀行交易明細、臺南縣（改制為臺南市）政
    府警察局歸仁分局依仁派出所受理各類案件紀錄表、受理刑
    事案件報案三聯單、受理詐騙帳戶通報警示簡便格式表、內
    政部警政署反詐騙諮詢專線紀錄表、高雄縣（改制為高雄市
    ）政府警察局仁武分局大社分駐所受理各類案件紀錄表、受
    理刑事案件報案三聯單、受理詐騙帳戶通報警示簡便格式表
    、陳報單、內政部警政署反詐騙諮詢專線紀錄表、被害人何
    柏翰之郵政自動櫃員機交易明細、雲林縣警察局虎尾分局虎
    尾派出所受理各類案件紀錄表、受理刑事案件報案三聯單、
    受理詐騙帳戶通報警示簡便格式表、內政部警政署反詐騙諮
    詢專線紀錄表、被害人顏笙晃之郵政自動櫃員機交易明細、
    臺北市政府警察局中正二局思源街派出所陳報單、受理各類
    案件紀錄表、受理刑事案件報案三聯單、受理詐騙帳戶通報
    警示簡便格式表、金融機構聯防機制通報單、內政部警政署
    反詐騙諮詢專線紀錄表、被害人楊敬屏之中國信託銀行交易
    明細、臺中縣（改制為臺中市）政府警察局烏日分局溪南派
    出所受理各類案件紀錄表、受理刑事案件報案三聯單、受理
    詐騙帳戶通報警示簡便格式表、內政部警政署反詐騙諮詢專
    線紀錄表、被害人陳麒雯之帳戶存摺內頁明細、屏東縣警察
    局屏東分局民和派出所陳報單、受理各類案件紀錄表、受理
    刑事案件報案三聯單、受理詐騙帳戶通報警示簡便格式表、
    內政部警政署反詐騙諮詢專線紀錄表、被害人劉紹平之郵政
    自動櫃員機交易明細表、中華郵政股份有限公司板橋郵局10
    0 年1 月7 日板營字第1001800084號函暨附件被告如附表一
    編號1 之帳戶基本資料暨客戶歷史交易清單、日盛國際商業
    銀行股份有限公司作業處100 年1 月17日日銀字第1002E000
    05600 號函暨附件被告如附表一編號2 之帳戶開戶資料、臺
    北市政府警察局松山分局100 年2 月15日北市警松分刑字第
    10030301900 號函暨附件被告如附表一編號3 之帳戶交易明
    細表等（見同上偵查卷第18頁、第21頁至第24頁、第26頁、
    第30頁至第40頁、第44頁、第49頁至第52頁、第56頁、第58
    頁至第62頁、第65頁、第69頁至第72頁、第75頁至第77頁、
    第80頁至第82頁、第86頁至第87頁、第90頁至第92頁、第95
    頁至第96頁、第99頁至第103 頁、第106 頁至第107 頁、第
    111 頁至第113 頁、第116 頁至第121 頁、第131 頁、第12
    4 頁至第127 頁、第135 頁至第142 頁、第146 頁至第153
    頁、第157 頁至第197 頁）可查，再由本件被害人10人所指
    訴之受詐騙情節觀之，該詐騙手法與時下一般詐騙份子利用
    網路購物或電話詐騙被害人匯款，藉以訛詐金錢之手法一致
    ，且由前揭卷附之如附表一編號1 、3 所示被告帳戶之交易
    往來明細，被害人等人於匯入款項後，旋即遭人提走等情觀
    之，被害人等人所指遭詐騙份子詐騙財物之情，堪可信實。
三、按金融存款帳戶，事關存戶個人財產權益之保障，與存戶之
    金融卡（提款卡）、印鑑章結合，其專屬性、私密性更形提
    高，除非本人或與本人具密切之關係者，難認有何理由可自
    由流通使用該存摺、金融卡、印章，一般人亦均有應妥為保
    管存摺、金融卡、印鑑章，以防止存摺、金融卡、印鑑章被
    他人冒用之認識，縱有特殊情況偶有將存摺、金融卡、印鑑
    章交付他人之需，亦必深入瞭解其用途後再行提供以使用，
    恆係吾人日常生活經驗與事理；且按金融帳戶為個人理財工
    具，申請開設金融帳戶並無任何特殊之限制，一般民眾皆可
    以存入最低開戶金額之方式申請之，且一個人可以在不同之
    金融機構申請多數之存款帳戶使用，此乃眾所週知之事實，
    而時下以電話或網路詐騙促使被害人操作銀行自動付款機或
    匯款而詐取金錢之行為甚為猖獗，且廣為媒體報導，並經政
    府有關機關呼籲，不要受騙。則依一般人之社會生活經驗，
    苟不以自己名義申請開戶，卻向不特定人蒐集他人之帳戶供
    己使用，其目的極可能利用該帳戶供作非法詐財之用，應可
    預見。本件被告係智慮成熟之成年人，且有相當工作經驗，
    對於上情自無法諉為不知，其既可預見將提款卡（含密碼）
    等有關個人財產、身分之物品，淪落於他人手中，極可能被
    利用為與詐騙有關之犯罪工具，雖無取得帳戶者必然持以詐
    騙他人之確信，仍願將其所有前開3 個銀行帳戶之提款卡（
    含密碼）交付予真實姓名年籍不詳之人使用，顯然對於該人
    或轉手者縱以該帳戶作為不法詐騙使用，予以容認，足見被
    告有幫助詐騙份子利用其上開帳戶詐欺之不確定故意及行為
    明甚。綜上所述，本件事證明確，被告幫助詐欺犯行，洵堪
    認定，應依法論科。
四、按幫助犯之成立，主觀上行為人須有幫助故意，客觀上須有
    幫助行為，意即需對於犯罪與正犯有共同之認識，而以幫助
    之意思，對於正犯資以助力，而未參與實施犯罪之行為者而
    言（參照最高法院75年度台上字第1509號、88年度台上字第
    1270號判決意旨）。核被告將如附表一所示帳戶之提款卡（
    含密碼）交付予「張明君」，再由該人或其轉手者持以詐騙
    被害人財物，其顯係基於幫助他人詐欺財物之犯意，且所為
    提供銀行帳戶之金融卡（含密碼）予他人之行為，亦屬刑法
    詐欺罪構成要件以外之行為，其既以幫助他人犯罪之意思而
    參與犯罪構成要件以外之行為，故被告應成立刑法第339 條
    第1 項、第30條第1 項前段詐欺取財罪之幫助犯。被告係於
    前揭之同一地點，在密切接近之時間內，將前開如附表一所
    示3 個帳戶之提款卡（含密碼）轉寄交「張明君」，其所為
    係侵害同一財產法益，各行為之獨立性極微薄弱，依一般社
    會健全觀念，其主觀上顯係基於單一之犯意而為，於法律評
    價上應屬接續犯之實質上一罪。又按幫助係從犯，係從屬於
    正犯而成立，刑法上既無「共同幫助」之情，當亦無「幫助
    共同」之可言，蓋幫助係從屬於正犯而成立，因此，幫助1
    人為幫助，幫助2 人、3 人仍為幫助（司法院（70）廳刑一
    字第1104號、臺灣高等法院暨所屬法院70年度法律座談會可
    資參照），是被告所幫助之詐欺集團成員相互間，就如附表
    二所示之10次詐欺取財犯行，縱有犯意聯絡及行為分擔，均
    為共同正犯，亦無須論以被告有幫助共同詐欺取財之必要。
    又被告以一幫助詐欺行為，幫助正犯詐欺如附表二所示之被
    害人共10人，為一行為觸犯數罪名之想像競合犯，應依刑法
    第55條規定，從一重處斷。另被告幫助正犯詐欺被害人高崑
    評之幫助行為僅1個 ，雖正犯施用詐術詐欺使被害人高崑評
    分2 次交付財物，乃正犯該次詐欺取財行為使被害人分次交
    付財物之結果，祇成立1 詐欺取財罪，被告為幫助犯，亦祇
    成立1 幫助詐欺取財罪。又被告係幫助他人犯罪，爰依刑法
    第30條第2 項之規定，按正犯之刑減輕之。爰審酌被告無犯
    罪前科，其品行良好、素行端正，此有臺灣高等法院被告前
    案紀錄表在卷可憑，其犯罪之動機、目的乃因一時貪圖一己
    私利，其提供金融帳戶予他人犯罪使用，助長詐欺犯罪之猖
    獗，非但增加被害人尋求救濟及治安機關查緝犯罪之困難，
    亦使不法詐欺犯得以順利掩飾其詐欺所得之財物，危害被害
    人財產安全及社會治安，以及被告個人基於資力有限迄今尚
    無能力賠償被害人等10人，惟念及被告並未實際參與詐騙行
    為，犯後坦承犯行，態度良好，且已與被害人張曉玲、楊敬
    屏、林麗春達成和解（見本院易字卷第57頁反面至第58 頁
    ），及其之生活狀況、知識程度等一切情狀，量處如主文所
    示之刑，並諭知易科罰金之折算標準，以示懲儆。
五、據上論斷，應依刑事訴訟法第449條第2項、第3項、第45 4
    條第1項，刑法第30條第1項前段、第2項、第339條第1項、
    第55條、第41條第1項前段，刑法施行法第1條之1第1項、第
    2項前段，逕以簡易判決處刑如主文。
六、如不服本判決，應於判決送達後10日內，向本院提出上訴狀
    ，上訴於本院合議庭。
中    華    民    國    100   年    5     月    31    日
                  刑事第十六庭  法  官  葉藍鸚
以上正本證明與原本無異。
如不服本判決應於收受送達後10日內向本院提出上訴書狀，並應
敘述具體理由；其未敘述上訴理由者，應於上訴期間屆滿後20日
內向本院補提理由書（均須按他造當事人之人數附繕本）「切勿
逕送上級法院」。
告訴人或被害人如對於本判決不服者，應具備理由請求檢察官上
訴，其上訴期間之計算係以檢察官收受判決正本之日期為準。
                                書記官  黃芝凌
中    華    民    國    100   年    5     月    31    日
附表一：
┌──┬───────────┬──────┬─────────┐
│編號│金融帳戶資料          │申辦日期    │備註              │
├──┼───────────┼──────┼─────────┤
│1   │中華郵政股份有限公司新│93年1月30日 │附表二編號1、2、3 │
│    │店檳榔路郵局帳號      │            │、6、7、10        │
│    │00000000000000號帳戶  │            │                  │
├──┼───────────┼──────┼─────────┤
│2   │日盛國際商業銀行股份有│94年1月20日 │附表二編號4、8    │
│    │限公司延平分行帳號    │            │                  │
│    │00000000000000號帳戶  │            │                  │
├──┼───────────┼──────┼─────────┤
│3   │合作金庫商業銀行民生分│95年9月4日  │附表二編號2、5、9 │
│    │行帳號0000000000000號 │            │                  │
│    │帳                    │            │                  │
└──┴───────────┴──────┴─────────┘
附表二：
┌──┬───┬────────────────────────┐
│編號│被害人│       詐騙手法                                 │
├──┼───┼────────────────────────┤
│ 1  │黃馨儀│詐騙集團某成年人於99年12月19日下午2時許致電黃馨 │
│    │      │儀自稱為麗奇公司客服人員電話，佯稱黃馨儀前以自動│
│    │      │櫃員機轉帳時，因操作不當而匯款至該公司之分期付款│
│    │      │帳戶，導致其帳戶每月自動扣款云云，使黃馨儀不疑有│
│    │      │他而陷於錯誤，於同日下午4時25分許，依指示至臺北 │
│    │      │縣土城市（改制為新北市土城區○○○路○段13號花旗 │
│    │      │銀行土城分行，操作該行之自動櫃員機轉帳匯款新臺幣│
│    │      │（下同）6,060元至被告如附表一編號1之帳戶內，旋遭│
│    │      │提領一空。嗣黃馨儀發覺受騙始報警。              │
├──┼───┼────────────────────────┤
│ 2  │高崑評│詐騙集團某成年人於99年12月19日下午3時22分許致電 │
│    │      │高崑評自稱為金石堂客服人員電話，佯稱高崑評前於簽│
│    │      │收物品時，誤簽至分期付款，要求高崑評取消分期付款│
│    │      │及配合後續作業云云；該詐騙集團某成年人接續於同日│
│    │      │下午3時55分許致電高崑評自稱中華郵政行員，告知自 │
│    │      │動櫃員機操作方式云云，使高崑評不疑有他因而陷於錯│
│    │      │誤，依指示於同日下午3時55分許至嘉義縣民雄鄉三興 │
│    │      │村168號中華郵政公司中正大學郵局操作該局自動櫃員 │
│    │      │機轉帳匯款29,989元至被告如附表一編號3所示帳戶內 │
│    │      │，該詐騙份子接續以前揭轉帳錯誤云云，使高崑評不疑│
│    │      │有他，依其指示於同日下午5時許至同縣鄉村○○路421│
│    │      │號操作便利商店內自動櫃員機轉帳匯款6,987元【原起 │
│    │      │訴書附表編號2內誤載匯款36,987元】至被告如附表一 │
│    │      │編號3之帳戶內，旋均遭提領一空。嗣高崑評發覺受騙 │
│    │      │始報警。                                        │
│    │      │                                                │
│    │      │【前述2筆匯款共36,697元】                       │
├──┼───┼────────────────────────┤
│ 3  │林麗春│詐騙集團某成年人於99年12月19日下午3時許致電林麗 │
│    │      │春自稱為森森購物頻道客服人員，佯稱林麗春前於購物│
│    │      │時，因送貸人員操作疏失誤填資料致系統錯誤而設定為│
│    │      │自動分期付款云云；嗣5分鐘後，詐騙集團某成年人撥 │
│    │      │打電話與林麗春，自稱為國泰世華銀行客服人員，要求│
│    │      │其持金融卡至自動櫃員機查詢是否已扣款云云，林麗春│
│    │      │不疑有他，陷於錯誤而於同日下午3時40分許，依指示 │
│    │      │至臺北縣板橋市（改制為新北市板橋區○○○街135號 │
│    │      │操作中華郵政公司新海郵局自動櫃員機，將款項27,741│
│    │      │元轉帳至被告如附表一編號1之帳戶內，旋遭提領一空 │
│    │      │。嗣林麗春發覺受騙始報警。                      │
├──┼───┼────────────────────────┤
│ 4  │張曉玲│詐騙集團某成年人於99年12月19日下午4時許致電張曉 │
│    │      │玲自稱為網路拍賣人員，佯稱張曉玲前於雅虎奇摩拍賣│
│    │      │購物，於簽收時誤簽至分期付款，要求其取消分期付款│
│    │      │云云，張曉玲不疑有他、陷於錯誤，而於同日下午4時 │
│    │      │10分許，依指示至臺北縣三重市（改制為新北市三重區│
│    │      │）龍門路與龍濱路路口之7-11便利商店內使用自動櫃員│
│    │      │機，將款項29,985元轉帳至被告如附表一編號2之帳戶 │
│    │      │內，旋遭提領。嗣張曉玲發覺受騙始報警。          │
├──┼───┼────────────────────────┤
│ 5  │陳政瑋│詐騙集團某成年人於99年12月19日下午3時40分致電台 │
│    │      │南縣仁德鄉中洲村之陳政瑋自稱為便宜生活館服務人員│
│    │      │，佯稱陳政瑋前於購物時，因有重複11筆訂單，問其是│
│    │      │否取消訂單云云，使陳政瑋不疑有他而同意取消後，未│
│    │      │久，詐騙集團份子另以自稱為兆豐銀行人員撥打電話與│
│    │      │陳政瑋，告知操作自動櫃員機查詢操作取消訂單云云，│
│    │      │使陳政瑋不疑有他，陷於錯誤而於同日下午3時53分許 │
│    │      │，依指示至臺南縣仁德鄉（改制為臺南市仁德區）中洲│
│    │      │里7-11便利商店內操作自動櫃員機，將款項29,989元轉│
│    │      │帳至被告如附表一編號3之帳戶內，旋遭提領一空。嗣 │
│    │      │陳政瑋發覺受騙始報警。                          │
├──┼───┼────────────────────────┤
│ 6  │何柏翰│詐騙集團某成年人於99年12月19日下午3時53分許致電 │
│    │      │何柏翰，佯稱何柏翰前於PCHome購物，誤填寫至分期付│
│    │      │款，要求其至郵局取消分期付款云云，何柏翰不疑有他│
│    │      │陷於錯誤，而於同日下午4時41分許，依指示至高雄縣 │
│    │      │大社鄉（改制為高雄市大社區○○○街9號大社郵局使 │
│    │      │用自動櫃員機，將款項12,345元轉帳至被告如附表一編│
│    │      │號1之帳戶內，旋遭提領一空，嗣何柏翰發覺受騙始報 │
│    │      │警。                                            │
├──┼───┼────────────────────────┤
│ 7  │顏笙晃│詐騙集團某成年人於99年12月19日下午3時17分許致電 │
│    │      │顏笙晃自稱為PCHome購物網站人員，佯稱顏笙晃前於購│
│    │      │物，誤填寫至分期付款云云；嗣3分鐘後，另名詐騙份 │
│    │      │子自稱郵局服務人員要求其至郵局取消分期付款，云云│
│    │      │，使顏笙晃不疑有他陷於錯誤，而於同日下午3時52 分│
│    │      │許，依指示至雲林縣虎尾鎮圓環郵局使用自動櫃員機，│
│    │      │將款項7,070元轉帳至被告如附表一編號1之帳戶內，旋│
│    │      │遭提領一空。嗣顏笙晃發覺受騙始報警。            │
├──┼───┼────────────────────────┤
│ 8  │楊敬屏│詐騙集團某成年人於99年12月19日下午4時48分許致電 │
│    │      │楊敬屏自稱為雅虎奇摩拍賣人員，佯稱因內部員工誤設│
│    │      │定為分期付款，而要求其配合取消分期付款云云，楊敬│
│    │      │屏不疑有他，陷於錯誤而於同日下午5時16分許，依指 │
│    │      │示使用自動櫃員機，將款項29,233元轉帳至被告如附表│
│    │      │一編號2之帳戶內，旋遭提領一空（見金融機構聯防機 │
│    │      │制通報單受款航處理情形，同上偵查卷第101頁）。嗣 │
│    │      │楊敬屏發覺受騙始報警。                          │
├──┼───┼────────────────────────┤
│ 9  │陳麒雯│詐騙集團某成年人於99年12月19日下午4時許致電台中 │
│    │      │縣烏日鄉（改制為台中市烏日區○○○路之陳麒雯自稱│
│    │      │為臺中銀行行員，佯稱其前購買冒險天堂遊戲點數卡交│
│    │      │易有誤，要求其至自動櫃員機查詢云云，陳麒雯不疑有│
│    │      │他，陷於錯誤而於同日下午4時15分許，至同上址之太 │
│    │      │明路2號萊爾富便利商店，依指示操作自動櫃員機，將 │
│    │      │款項15,234元【不含手續費17元，原起訴書記載為15, │
│    │      │000元】轉帳至被告如附表一編號3之帳戶內，旋遭提領│
│    │      │一空。嗣陳麒雯發覺受騙始報警。                  │
├──┼───┼────────────────────────┤
│ 10 │劉紹平│詐騙集團某成年人於99年12月19日下午3時45分許致電 │
│    │      │劉紹平自稱為銷售手錶之會計人員，佯稱其前在網路購│
│    │      │物，於取件時簽錯單，要求其至自動櫃員機辦理取消云│
│    │      │云，劉紹平不疑有他，陷於錯誤而於同日下午4時26分 │
│    │      │許，至屏東縣屏東市○○路61之7號屏東歸來郵局依指 │
│    │      │示使用自動櫃員機，將款項3,123元轉帳至被告如附表 │
│    │      │一編號1之帳戶內，旋遭提領一空。嗣劉紹平發覺受騙 │
│    │      │始報警。                                        │
└──┴───┴────────────────────────┘